臺灣高雄地方法院民事裁定
108年度消債更字第460號
聲  請  人  吳莉莉  
0000000000000000

上列當事人因消費者債務清理事件聲請更生，本院裁定如下：
    主  文
聲請人吳莉莉自中華民國一百零九年三月十日下午四時起開始更
生程序。
命司法事務官進行本件更生程序。
    理  由
一、聲請意旨略以：伊無力清償債務，曾於民國108年10月24日
    向本院聲請調解債務清償方案，惟調解不成立。又伊未經法
    院裁定開始清算程序或宣告破產，爰聲請更生等語。
二、按債務人不能清償債務或有不能清償之虞者，得依本條例所
    定更生或清算程序，清理其債務。債務人無擔保或無優先權
    之債務總額未逾新臺幣（下同）12,000,000元者，於法院裁
    定開始清算程序或宣告破產前，得向法院聲請更生。法院開
    始更生程序之裁定，應載明其年、月、日、時，並即時發生
    效力。法院裁定開始更生或清算程序後，得命司法事務官進
    行更生或清算程序，必要時得選任律師、會計師或其他適當
    之自然人或法人一人為監督人或管理人。消費者債務清理條
    例（下稱消債條例）第3條、第42條第1項、第45條第1項及
    第16條第1項分別定有明文。
三、經查：
  ㈠聲請人前於108年10月24日向本院聲請調解債務清償方案，經
    本院108年度司消債調字第544號受理，於同年11月18日調解
    不成立，聲請人並於同日以言詞聲請更生等情，業經本院調
    閱上開調解卷宗核閱無訛。
  ㈡次查，聲請人於106年及107年度申報所得分別為49元、85,04
    4元（其中金皇龍食品股份有限公司薪資所得84,933元），
    惟其自陳聲請更生前2年內每月有薪資所得約16,000元，名
    下無財產，勞工保險於102年3月18日退保，扣減當時未償還
    之勞工紓困貸款本息33,803元，同年4月實領1,202,179元，
    另有新光人壽1張保單解約金964元（未到期保費27,204元）
    、三商美邦人壽2張保單解約金共92,999元及中國人壽1張保
    單解約金13,081元。又聲請人陳稱上開領取之勞保一次給付
    均用於償還親友債務，107年間從事食品包裝工作至同年12
    月離職，現從事清潔臨時工，如自助餐洗碗工，以時薪140
    元至150元計，平均每月工時120小時，工作來源由朋友介紹
    ，無固定雇主，未領取社會局補助，2名成年子女均未給付
    扶養費等情，此有財產及收入狀況說明書（調解卷第2至4頁
    ）、債權人清冊（調解卷第4頁反面至第5頁）、財團法人金
    融聯合徵信中心前置協商專用債權人清冊（調解卷第7至8頁
    ）、信用報告（調解卷第10頁）、財政部高雄國稅局106年
    及107年度綜合所得稅各類所得資料清單及總歸戶財產查詢
    清單（調解卷第11至13頁）、勞工保險被保險人投保資料表
    （調解卷第14頁）、高雄市政府社會局社會福利資訊料查詢
    表（本案卷第10至12頁）、勞動部勞工保險局函（本案卷第
    13頁）、戶籍謄本（本案卷第16頁）、商業保險投保資料查
    詢結果表（本案卷第23頁）、新光人壽保險股份有限公司陳
    報狀（本案卷第29至30頁）、三商美邦人壽保險股份有限公
    司函（本案卷第33頁）、中國人壽保險股份有限公司函（本
    案卷第34至35頁）等在卷可參。則在查無聲請人有其他收入
    來源之情形下，佐以其現無投保勞工保險，106、107年度僅
    申報上開所得，本院即以其自陳每月收入16,000元作為核算
    其現在償債能力之基礎。
  ㈢關於聲請人個人日常必要支出部分，聲請人陳稱居住於朋友
    家，每月給付朋友租金3,000元（含水電瓦斯費），無租約
    ，並提出楊宏榮出具之切結書為證（本案卷第32頁）。按債
    務人必要生活費用，以最近一年衛生福利部或直轄市政府所
    公告當地區每人每月最低生活費一點二倍定之，消債條例第
    64條之2第1項定有明文。本院參酌衛福部社會司所公告109
    年度高雄市最低生活費標準為13,099元。又該最低生活費用
    之標準，係照當地最近1年平均每人消費支出60％，依其基準
    之家庭收支調查報告調查表格式所示有關經常性支出之調查
    項目，其原即包括利息支出、食品、衣著、房租及水費、電
    費、醫療保健、交通、娛樂、教育等基本生活需求。本院認
    在聲請人並無特殊需求，應以此最低生活費之1.2倍即15,71
    9元認係其個人必要生活費用。聲請人主張每月生活平均支
    出11,000元（見調解卷第47頁反面），低於本院計算之基準
    ，尚屬合理。
  ㈣綜上所述，以聲請人現每月收入16,000元為其償債能力基準
    ，扣除個人必要生活費11,000元後，餘5,000元，而聲請人
    目前負債總額為7,130,729元（參調解卷第33頁以下，包含
    ：國泰世華銀行、遠東銀行、元大銀行、匯豐銀行、玉山銀
    行、台新銀行、中國信託銀行、台新資產公司、萬榮行銷公
    司、摩根聯邦資產公司、台灣金聯資產公司、良京實業公司
    、新光行銷公司），扣除保險解約金計107,044元，以聲請
    人每月所餘按月攤還結果，需約117年【計算式：（7,130,7
    29－107,044）÷5,000÷12＝117.1】始能清償完畢，應認其已
    不能清償債務。此外，聲請人無擔保或無優先權之債務總額
    未逾12,000,000元，且無消債條例第6條第3項、第8條或第4
    6條各款所定駁回更生聲請之事由存在，則聲請人聲請更生
    為有理由，應予准許，爰命司法事務官進行本件更生程序。
四、依消債條例第11條第1項、第45條第1項，裁定如主文。
中　　華　　民　　國　　109 　年　　3 　　月　　10　　日
                  民事庭　法　官　賴寶合
以上正本係照原本作成。
本裁定不得抗告。
中　　華　　民　　國　　109 　年　　3 　　月　　10　　日
                          書記官  胡美儀